臺灣桃園地方法院刑事判決　　　　　　　110年度訴字第180號
公　訴　人　臺灣桃園地方檢察署檢察官
被　　　告　林啓政



上列被告因傷害等案件，經檢察官提起公訴（109 年度偵字第47
00號），本院判決如下：
    主  文
林啓政犯傷害罪，處拘役肆拾日，如易科罰金，以新臺幣壹仟元
折算壹日。
    事  實
一、林啓政與何禾芊素不相識，均於民國108 年12月5 日晚間自
    臺北搭乘豪泰客運車牌號碼000-00號營業大客車南下，行經
    國道1 號高架南向49公里南崁路段時，因何禾芊出言制止林
    啓政於車輛行進間站立，林啓政心生不滿而與何禾芊口角爭
    執，於同日晚間10時35分許，竟基於傷害及以強暴為公然侮
    辱之犯意，在不特定人得以共見共聞之客運內，徒手掌摑何
    禾芊之右臉1 下，致其受有頭臉部挫傷，並足以貶損其人格
    尊嚴。
二、案經何禾芊訴由內政部警政署國道公路警察局移送臺灣桃園
    地方檢察署檢察官偵查起訴。
    理  由
壹、程序部分
    本判決所引用供述證據部分，檢察官、被告林啓政於本院準
    備程序均未爭執證據能力，且迄至本院言詞辯論終結前，亦
    未聲明異議，本院審酌各該陳述作成時之情況，認為適當，
    均得採為判決之基礎。非供述證據部分，均依法定方式取得
    ，並經本院於審理期日踐行合法之調查、辯論，且與待證事
    實間具有相當關聯性，均具證據能力而得採為判決之基礎。
貳、實體部分
一、認定犯罪事實所憑之證據及理由：
  ㈠上開犯罪事實業據被告於本院審理時供承不諱（見本院110
    年度訴字第180 號卷【下稱訴字卷】第155 頁），核與證人
    即告訴人何禾芊於警詢、偵訊時所述大致相符（見臺灣桃園
    地方檢察署109 年度偵字第4700號卷【下稱偵字卷】第35至
    43、47至54、81至84頁），復經偵查檢察官及受命法官勘驗
    監視器影片確認屬實，此有刑案採證照片、臺灣桃園地方檢
    察署檢察官及本院勘驗筆錄在卷可稽（見偵字卷第59至65、
    119 至120 頁；訴字卷第125 至126 頁），併有記載告訴人
    之傷勢為「頭臉部挫傷」之新竹馬偕紀念醫院診斷證明書為
    憑（見偵字卷第55頁），足認被告於審理時之任意性自白與
    事實相符。
  ㈡被告坦認犯行之前，雖曾辯稱因當時有飲酒，罹有憂鬱症，
    不記得發生何事云云。惟觀被告於警詢時稱：對方在公開場
    所侮辱伊父母親，罵伊「幹你娘」、「你王八蛋」、「你老
    母卡好」，對方說伊在車上亂，伊有跟整台客運的人說對不
    起，客運上有監視器，請警方調監視器等語（見偵字卷第15
    至17頁）；於偵訊時稱：伊從臺北搭車要前往新竹女友家，
    伊有碰告訴人的臉，碰她的時候跟她說「女孩子講話不要那
    麼辣」，因為她罵伊「你媽的」、「講電話需要那麼大聲嗎
    」，當時伊在跟女友講電話，她還有罵伊很多話等語（見偵
    字卷第95至99頁），可見被告縱有飲酒，尚能記憶當時與告
    訴人爭吵之原因及若干情節，甚至注意到車上有監視器而促
    請警方調取，在在足徵被告於本案行為時，對於外界事物尚
    有正常之知覺、判斷與行為能力，並未受飲酒或疾病之影響
    ，其上開所辯，僅係避重就輕、推諉卸責之詞，不足採信。
  ㈢綜上，本案事證明確，被告犯行洵堪認定，應依法論科。
二、論罪科刑：
  ㈠被告行為後，刑法第309 條第2 項雖於108 年12月25日公布
    修正，同年月27日生效施行，因此次修正僅將所定罰金刑部
    分，由銀元改以新臺幣計算數額，犯罪構成要件及法定刑度
    均未變更，自無新舊法比較問題，應依一般法律適用原則，
    適用現行規定處斷。是核被告所為，係犯刑法第277 條第1
    項之傷害罪及第309 條第2 項之強暴侮辱罪。
  ㈡被告以一行為而觸犯上開2 罪名，為想像競合犯，依刑法第
    55條前段，從一重之傷害罪處斷。
  ㈢爰以行為人之責任為基礎，審酌被告不思理性溝通，率爾在
    公共場合傷害告訴人，顯未能尊重他人之身體權益及人格尊
    嚴，亦欠缺情緒管理及自我控制能力，所為非是。另考量被
    告終能坦認犯行，犯後態度尚非頑劣，其有賠償告訴人之意
    願，亦出席調解庭期，惟告訴人請求之數額與被告落差甚大
    致迄今未能成立調解，此部分難以完全歸咎於被告，兼衡其
    犯罪手段、素行、於警詢時自陳之智識程度及經濟狀況，暨
    告訴人之傷勢等一切情狀，量處如主文所示之刑，並諭知易
    科罰金之折算標準，以資懲儆。
據上論斷，應依刑事訴訟法第299 條第1 項前段，判決如主文。
本案經檢察官吳靜怡、凌于琇提起公訴，檢察官蕭佩珊到庭執行
職務。
中    華    民    國    110    年    11   月    23    日
                  刑事第十二庭   審判長法  官  張宏任
                                       法  官  陳華媚
                                       法  官  林姿秀
以上正本證明與原本無異。
如不服本判決應於收受判決後20日內向本院提出上訴書狀，並應
敘述具體理由。其未敘述上訴理由者，應於上訴期間屆滿後20日
內向本院補提理由書(均須按他造當事人之人數附繕本)「切勿逕
送上級法院」。
                                       書記官  羅鎰祥
中    華    民    國   110    年    11    月    23    日
附錄論罪科刑之法條：
中華民國刑法第277條
傷害人之身體或健康者，處5 年以下有期徒刑、拘役或50萬元以
下罰金。
犯前項之罪，因而致人於死者，處無期徒刑或7 年以上有期徒刑
；致重傷者，處3 年以上10年以下有期徒刑。
中華民國刑法第309條
公然侮辱人者，處拘役或9 千元以下罰金。
以強暴犯前項之罪者，處1 年以下有期徒刑、拘役或1 萬5 千元
以下罰金。